【裁判字號】    90,訴,765
【裁判日期】    900430
【裁判案由】    誣告
【裁判全文】
~V;臺灣高雄地方法院刑事判決                            九十年度訴字第七六五號
    公  訴  人  臺灣高雄地方法院檢察署檢察官
    被      告  甲○○
右列被告因誣告案件，經檢察官提起公訴（八十九年度偵字第二八二二四號），本院
判決如左：
    主  文
甲○○意圖他人受刑事處分，向該管公務員誣告，處有期徒刑伍月，緩刑參年。
    事  實
一、甲○○曾有過失致死、傷害、詐欺等犯罪紀錄，明知票號三二九六七六號、三二
    九六七七號、到期日均為民國八十五年十一月二十五日、面額分別為新台幣（下
    同）三十六萬元及二十一萬元之本票二紙，係其於八十五年十一月廿五日，在高
    雄市鎮二二八巷二九號所簽發後交付乙○○收執。嗣乙○○持上開二
    張本票向本院民事庭聲請本票裁定強制執行，經本院於八十七年七月二十四日，
    以八十七年度票字第九九四三號裁定准許乙○○對甲○○強制執行。甲○○為拒
    絕給付票款，竟意圖使乙○○受刑事處分，於八十八年二月三日具狀向台灣高雄
    地方法院檢察署告訴乙○○犯偽造有價證券及使公務員登載不實罪，嗣經該署檢
    察官為不起訴處分後發現上情。
二、案經乙○○告訴台灣高雄地方法院檢察署檢察官偵查起訴。
    理  由
一、訊據被告甲○○固坦承於上述時間地點簽發票號三二九六七六號、三二九六七七
    號、到期日均為八十五年十一月二十五日、面額分別為三十六萬元及二十一萬元
    之本票二紙交付告訴人乙○○，惟否認有何誣告罪嫌，辯稱：伊未積欠告訴人上
    開債務，告訴狀係伊委由律師處理云云。惟查，右揭事實已據告訴人乙○○指訴
    綦詳，而被告於前開時間向台灣高雄地方法院檢察署具狀告訴乙○○涉犯有價證
    券及使公務員登載不實罪嫌，業該署檢察官為不起訴處分確定等情，有上開告訴
    狀及該署八十八年度偵字第四一一七號偵查卷宗影本暨不起訴處分書各一份存卷
    可證，及八十年度偵字第四一七七號偵查卷附卷可憑。被告雖辯稱該告訴狀係委
    由律師處理云云，然被告縱係委請律師書寫告訴狀，仍係被告向律師陳述事實經
    過，律師始代為書寫，並以被告名義向該署提出偽造有價證券及使公務員登載不
    實之告訴，且被告身為地方民意代表，豈有不知該告訴狀內容之理，至於被告是
    否積欠告訴人債務，與被告是否成立誣告罪並無關係。被告所辯，要屬卸責之遁
    詞，不足採信，罪證明確，被告犯行堪以認定。
二、核被告所為，係犯刑法第一百六十九條第一項之誣告罪。按「犯第一百六十八條
    至第一百七十一條之罪，於所虛偽陳述或所誣告之案件，裁判或懲戒處分確定前
    自白者，減輕或免除其刑」，刑法第一百七十二條定有明文，被告於裁判確定前
    之偵查及本院審理時，就其告訴之事實，業已承認上開本票確屬其簽發，自已自
    白其告訴被告涉犯偽造有價罪及使公務員登載不實罪係屬誣告，至其他與誣告事
    實無關之事項，被告雖有所辯解，仍不失其自白之效力，應依法減輕其刑。爰審
    酌被告曾有事實欄所示之犯罪紀錄，有台灣高等法院被告全國前案紀錄表足憑，
    素行尚非良好，其因債務糾紛，不循正途解決，竟具狀向該署誣告被告涉犯偽造
    有價證券及使公務員登載不實罪，惟被告於偵查及本院審理中均坦承上開本票係
    其簽發，態度難謂不佳等一切情狀，量處如主文所示之刑。又被告於七十四年間
    雖曾受法院判處有期徒刑六月，於七十四年十一月廿一日執行完畢，惟五年以內
    未曾受有期徒刑以上刑之宣告，有上開刑案紀錄表可參，其因一時失慮，致罹刑
    典，事後業已自白，信其經此刑之宣告後，應知警惕而無再犯之虞，本院衡情因
    認暫不執行其刑為當，予以宣告緩刑，用啟自新。
據上論斷，應依刑事訴訟法第二百九十九條第一項前段，刑法第一百六十九條第一項
、第一百七十二條、第七十四條第二款，判決如主文。
中      華      民      國      九十      年      四      月    三十    日
                                  臺灣高雄地方法院刑事庭
                                      法  官    郭錦茂
右正本證明與原本無異。
如不服本判決，應於判決送達後十日內，向本院提出上訴狀。
                                      書記官    賴佳慧
中    華    民    國      九十      年      五      月      三      日
附錄本判決論罪科刑法條：
刑法第一百六十九條：
  意圖他人受刑事或懲戒處分，向該管公務員誣告者，處七年以下有期徒刑。
  意圖他人受刑事或懲戒處分，而偽造、變造證據，或使用偽造、變造之證據者，亦
  同。


司法院資訊處製作；財團法人民間司法改革基金會備份。
